臺灣臺中地方法院民事判決
                                       110年度中簡字第429號
原      告  鄭順安
被      告  潘勝峰

上列被告因過失傷害案件，經原告提起損害賠償之附帶民事訴訟
（109年度交附民字第528號），經本院刑事庭裁定移送前來，本
院於民國110年11月24日辯論終結，判決如下：
    主      文
被告應給付原告新台幣貳拾萬玖仟壹佰陸拾參元及自民國一○九
年十二月九日起至清償日止，按週年利率百分之五計算之利息。
原告其餘之訴駁回。
訴訟費用（擴張部分）由被告負擔百分之六十，餘由原告負擔。
本判決原告勝訴部分，得假執行。但被告以新台幣貳拾萬玖仟壹
佰陸拾參元為原告預供擔保，得免為假執行。
    事實及理由
一、按訴狀送達後，原告不得將原訴變更，但擴張或減縮應受判
    決事項之聲明者，不在此限。民事訴訟法第255條第1項第3
    款，定有明文。原告起訴請求被告應給付原告新台幣（下同
    ）50萬元及自刑事附帶民事起訴狀繕本送達翌日起，至清償
    日止，依年息5%計算之利息。嗣於審理中擴張其聲明如後述
    （卷第153頁），合於前開規定，應予准許，合先敘明。
二、原告主張：被告於民國108年9月6日15時9分許，駕駛車牌號
    碼（下同）3650-G3號自用小客車，沿台中市西屯區河南路
    ，由北往南方向行駛，駛至河南路與市政路路口，欲迴轉至
    對向車道時，原應注意行駛至交岔路口，應遵守燈光號誌，
    而依當時天候晴、日間自然光線、柏油路面，路面乾燥、無
    缺陷、無障礙物、視距良好，無不能注意之情事，竟疏未注
    意及此，貿然闖越紅燈迴轉，適原告駕駛645-3F號營業用小
    客車（下稱系爭車輛）沿市政路，由西往東方向行經上開路
    口，左轉至河南路時，與被告所駕駛正在迴轉之前揭車輛發
    生碰撞，致原告因此受有胸部挫傷及腦震盪症候群等傷害。
    案經鈞院以109年度交易字第361號刑事判決，以被告涉犯刑
    法第284條前段之過失傷害罪，判處被告有期徒刑3 月，被
    告不服上訴，經判決駁回上訴確定 (台灣高等法院台中分院
    110年度交上易字第151號) 。足認被告確有過失傷害原告之
    身體、健康權及系爭車輛所有有權，致原告受有損害。爰依
    民法第184條第1項、第193條第1項、第195條第1項及第196
    條侵權行為之規定，請求被告給付賠償金額如下：①醫療費
    用（含醫藥及用品費用）：9,280元。②交通費用：5,650元
    。③修車費用：14萬1880元。④營業損失：4萬5000元。⑤後期
    營業損失：45萬元。⑥精神慰撫金：20萬元。以上合計為85
    萬1810元，爰請求被告賠償85萬元。訴之聲明：被告應給付
    原告85萬元暨自刑事附帶民事起訴狀繕本送達之翌日起至清
    償日止，按週年利率5%計算之利息。
三、被告抗辯稱：被告雖看錯燈號闖越紅燈迴轉，然原被告駕駛
    系爭車輛，沿市政路由西往東方向行經上開路口，依正常燈
    號指示左轉至河南路時，已看見上開狀況，仍未及反應上開
    狀況而撞及被告所駕駛正在迴轉之前揭車輛，被告並無過失
     ，縱認被告存有過失，然告亦與有過失，應減免賠償金額
    ，又原告請求之上開金額，亦屬過高、不合理。答辯聲明：
    ⑴原告之訴駁回。⑵如受不利之判決，願供擔保，請淮免為假
    執行之宣告。
四、原告主張之上開肇事經過之事實，業經本院109年度交易字
    第361號、灣高等法院台中分院110年度交上易字第151號刑
    事判決所確認，亦經調閱上開本院刑事卷無訛。被告雖辯以
    其無過失或原告亦與有過失云云。然按，刑事訴訟判決所認
    定之事實，固非當然有拘束民事訴訟判決之效力，但民事法
    院調查刑事訴訟原有之證據，而斟酌其結果以判斷事實之真
    偽，並於判決內記明其得心證之理由，即非法所不許（最高
    法院49年台上字第929號判例意旨參照），故本院自得調查
    刑事訴訟中原有之證據，斟酌其結果以判斷其事實，核先敘
    明。
五、經查，本院審酌上開刑事案件依被告車輛之行車紀錄器影像
    以觀，被告於本件事故發生當日15時7分12秒許（被告車輛
    行車紀錄器時間）駕車沿河南路內側車道行駛靠近河南路與
    市政路口，斯時河南路與市○路○○號為紅燈，被告車輛所在
    內側車道河南路與市政路口，有1台白色自用小客車正在停
    等紅燈，中間、外側車道尚有數輛車輛亦在停等紅燈，當時
    被告車輛距離前方白色自用小客車，約有3輛小客車之距離
    ，被告於當時15時7分28、29秒許（被告車輛行車紀錄器時
    間），被告車輛駛至河南路與市政路口即逕自向左迴轉，斯
    時被告行車紀錄器畫面已出現原告之營業小客車自市政路口
    正左轉進入河南路，然被告仍繼續迴轉；依原告車輛之行車
    紀錄器影像以觀，原告車輛於7時46分26秒許（原告車輛行
    車紀錄器時間），在市政路與河南路口停等紅燈，於7時47
    分23秒許（原告車輛行車紀錄器時間），左轉綠燈亮起，原
    告車輛自市政路左轉河南路，於7時47分26秒許（原告車輛
    行車紀錄器時間），原告車輛左轉進入河南路時，原告行車
    紀錄器畫面被告之車輛自河南路內側車道正在分隔島前迴轉
    ，被告車輛前方有1輛白色自小客車（即被告車輛自前方自
    小客車與河南路分隔島間之空隙駛出），於7時47分29秒許
    （原告車輛行車紀錄器時間）原告之車輛左前車頭撞及被告
    車輛右側車門，有被告、原告車輛行車紀錄器畫面擷圖、臺
    灣臺中地方檢察署檢察事務官勘查報告、本院刑事案件109
    年12月1日勘驗筆錄等件附卷可參（見發查卷第83、85頁、
    偵查卷第75至79頁、刑事卷第172頁），則依前揭行車紀錄
    器畫面顯示，案發當時被告車輛行向為紅燈，原告車輛之行
    向為左轉綠燈，原告依循燈號指示而自市政路左轉河南路時
    ，被告不僅未依燈號指示停等紅燈，被告斯時亦能看到被告
    之車輛已自市政路左轉河南路，然仍闖越紅燈，逕自迴轉；
    自原告行向以觀，原告車輛當時正在左轉彎，行車視線本容
    易受到駕駛座前方左側A柱阻擋，且被告係闖越紅燈，而自
    被告前方之自用小客車與分隔島間之空隙突然駛出，被告車
    輛出現在原告行車紀錄器畫面至2車發生碰撞之時間約3秒，
    衡諸常情，原告信賴其行向為綠燈而依燈號指示左轉，本即
    有行車之路權，可信賴處於紅燈行向之車輛均會依燈號指示
    停等紅燈，且其車輛當時處於左轉彎，被告之車輛係自原告
    視角之左方出現，原告之視線不僅受其車輛左側駕駛座前方
    A柱之影響，且被告車輛前方尚有另一台停等紅燈之自用小
    客車，亦阻擋原告之視角，依行車紀錄器畫面，原告轉至河
    南路行向，見到被告車輛侵入其車道時，兩車相距之距離已
    屬非長，原告於此情形是否尚有充足之反應時間以避免2車
    發生碰撞誠有疑義，難認原告有何被告所指之未注意車前狀
    況，而就本件車禍事故與有過失之情形。
六、次查，駕駛人駕駛汽車，應遵守道路交通標誌、標線、號誌
    之指示；汽車迴車前，應暫停並顯示左轉燈光或手勢，看清
    無來往車輛，並注意行人通過，始得迴轉；應遵守燈光號誌
    ；車輛面對圓形紅燈表示禁止通行，不得超越停止線或進入
    路口，道路交通安全規則第90條第1項、第102條第1項第1款
    、第5款、道路交通標誌標線號誌設置規則第206條第1項第5
    款第1目，分別定有明文。本件案發當時天候晴、日間自然
    光線、柏油路面、路面乾燥、無缺陷、無障礙物、視距良好
    ，並無不能注意之情事，此有上開道路交通事故調查報告表
    ㈠、㈡、現場照片附於上開刑事卷可憑，足認被告於肇事當時
    客觀上並無不能注意之情事。而被告未遵守燈光號誌，有闖
    越河南路口紅燈之事實，是被告就本件交通事故之發生確有
    過失，而原告就本件車禍事故並無過失甚明，且經本院刑事
    庭送請台中市車輛行車事故鑑定委員會鑑定、台中市車輛行
    車事故鑑定覆議委員會覆議結果，均同此認定，有台中市車
    輛行車事故鑑定委員會109年8月29日中市車鑑字第10900004
    67號函暨所附具之中市車鑑0000000號鑑定意見書、台中市
    車輛行車事故鑑定覆議委員會109年11月10日中市交裁管字
    第1090078987號函暨所附具之覆議字第109235案覆議意見書
    各乙份附於上開刑事卷可佐（見本院刑事卷第107至112、15
    1至156頁）。是被告駕駛前開車輛，行經河南路與市政路口
    ，本應有盡遵守交通安全法規之注意義務，其疏未注意，未
    遵守號誌、闖越紅燈，貿然迴轉，以致與遵循燈號指示而自
    市政路左轉河南路之原告車輛發生碰撞，是被告之駕駛行為
    ，應有過失，原告則無過失，堪以認定。且被告之過失侵權
    行為與原告所受傷害及系爭車輛受損間即有相當因果關係。
七、按因故意或過失，不法侵害他人之權利者，負損害賠償責任
    。不法侵害他人之身體或健康者，對於被害人因此喪失或減
    少勞動能力或增加生活上之需要時，應負損害賠償責任。又
    不法侵害他人之身體、健康、名譽、自由．．．者，被害人雖
    非財產上之損害，亦得請求賠償相當之金額。又不法毀損他
    人之物者，被害人得請求賠償其物因毀損所減少之價額。民
    法第184條第1項前段、第193條第1項、第195條第1項前段及
    第196條，分別定有明文。本件被告過失侵害原告之身體、
    健康權及系爭車輛所有權，致原告受有上揭傷害、車損之事
    實既經確定，爰就原告主張之損害分別審酌如下：
（一）醫療費用部分：此部分乃增加原告生活上之需要，原告稱
      計自費支出醫藥費9,280元。經核其中3,120元原告所提出
      之醫療收據（109年度交附民字第528號民事卷第13、15、
      17、19頁及第49至59頁），上開醫療費用收據暨明細單上
      所載支出項目均係醫療所必須，堪信為實在。是原告此部
      分之請求，洵屬正當，應予准許。至其餘原告另為其中調
      病歷（上開卷第14頁）及身心精神科就診醫療費之請求，
      衡以原告係受胸部挫傷及腦震盪症候群之傷害，難認係醫
      療所必要之支出，是原告此部分之請求，難認正當。
（二）就醫交通費用：此部分亦屬增加原告生活上之需要，原告
      計支出865元（630＋235＝865），此有原告提出之收據為憑
      （上開卷第7頁），是原告此部分之請求，亦屬正當，應
      予准許。至其餘交通費之請求，原告之主張均屬系爭車輛
      受損，從住家之修車廠之費用（卷第159頁），固然原告
      所有系爭車輛受有損害，惟上開費用之請求， 亦非屬必
      要，是此部分原告之請求，即有未合。 
（三）營業損失（薪資損失）：按關於「喪失或減少勞動能力」
      之損失，我國實務上區分為「受傷治療過程中，所得收入
      之喪失」及「受傷治療後，未來勞動能力喪失或減少」之
      損害二者（最高法院75年度台上字第1828號民事判決參照
      ）。本件原告此部分所請求者為「受傷治療過程中，所得
      收入之喪失」。經查，原告以駕駛計程車營業為生，每日
      收入約1,800元，此有卷附台中市汽車駕駛員職業工會證
      明書（同上卷第45頁）可稽。查，原告此部分雖主張受有
      4萬5000元（即25日之營業損失）之損失。然本院衡以原
      告係受胸部挫傷及腦震盪症候群之傷害，則其得主張之營
      業損失，亦以與該部分存有相當因果關係為必要。而查，
      依原告所提卷附之診斷證明書（本院卷第81、83頁）內容
      所示，原告自108年9月6日起至108年10月30日止，計門診
      7次無住院。是原告於請求7日之營業損失計1萬2600 元（
      即1800×7＝12600）範圍內，為有理由。逾此範圍外之請求
      ，即與原告所受上開傷害間，未具相當因果關係，於法即
      有未合，自無從准許。至原告另為請求，後期營業損失，
      即原告主張因車禍導致焦慮、頭暈、失眠、注意力減低等
      症狀，而致每日僅駕駛2-3小時，受有20個月，二分之一
      之營業損失計45萬元，同上開之說明與原告所受上開傷害
      間，未具相當因果關係，於法即有未合，亦無從准許。　
      　　
（四）按慰藉金之賠償須以人格權遭遇侵害，使精神上受有痛苦
      為必要，其核給之標準固與財產上損害之計算不同，然非
      不可斟酌雙方身分資力與加害程度，及其他各種情形核定
      相當之數額（最高法院51年台上字第223 號判例要旨參照
      ）。本院衡以原告為高中肄業，業計車程司機，每月收入
      約8、9萬元；被告為大專肄業，從事地政士，名下有不動
      產（見本院稅務電子閘門資料查詢表）及原告所受傷害、
      被告過失之程度等一切情狀，認為原告之精神上損害應與
      10萬元之慰撫金為相當。
（五）車輛修理費部分：按物被毀損時，被害人依民法第196條
      規定請求物被毀損所減少之價額，得以必要之修復費用為
      估定之標準（最高法院77年5月17日77年度第9次民事庭會
      議決議參照）。本件被告既因過失不法毀損系爭車輛，已
      如上述。是揆諸前開規定，自應負侵權行為損害賠償責任
      ，則原告以修復金額作為賠償金額，自屬有據。又系爭車
      輛之零件修理既係以新零件更換被損之舊零件，是依上說
      明，自應將零件折舊部分予以扣除。查系爭車輛送修支出
      修理費合計14萬1880元，其中零件費用為5萬4780元及工
      資費用8萬7100元等情，業據原告陳明在卷，並有原告提
      出之估價單及發票附卷可稽（本院卷第73至77頁）。而依
      行政院所頒「固定資產耐用年數表」及「固定資產折舊率
      表」之規定，營業用小客車之耐用年數為4年，及依定率
      遞減法每年折舊千分之438，其最後1年之折舊額，加歷年
      折舊累計額，其總和不得超過該資產成本原額之10分之9
      ，復參諸卷附之系爭車輛行車執照（本院卷第63頁），其
      上載明系爭車輛係於103年8月出廠，直至108年9月6日本
      件事故發生日止，實際使用日數已逾4年。依此方式核算
      扣除折舊額後，得請求之零件修理費為5,478元（即54780
      ×1/10＝5478）加計前揭工資費用，則被告應賠償之必要費
      用合計為9萬2758元（計算方式：5478＋87100＝92758）。
八、綜上所述，原告本於民法第184條第1項前段、第193條、第1
    95條第1項前段及第196條侵權行為之法律關係，於20萬9163
     元【即3120＋865＋12600＋100000＋92578＝209163】所述範圍
    內之請求為有理由。是以，原告請求被告給付20萬9163元及
    自刑事附帶民事起訴狀繕本送達之翌日（即109年12月9日）
    起至清償止，按年息5%計算之法定遲延利息（民法第203條
    參照），於法有據，應予准許，爰為判決如主文第1項所示
    。至原告逾上開部分之請求於法無據，不應准許，應予駁回
    ，爰為判決如主文第2項所示。
九、本件係就民事訴訟法第427條第1項訴訟適用簡易程序所為被
    告敗訴之判決，故依同法第389條第1項第3 款之規定，自應
    依職權宣告假執行。並依被告之聲請，酌定相當擔保金額，
    予以宣告得免為假執行。
十、據上論結，本件原告之訴為一部有理由，一部無理由，依民
    事訴訟法第436條第2項、第79條、第389條第1項第3款、第3
    92條第2項，判決如主文。
中　　華　　民　　國　　110 　年　　12 　 月　 　8  　日
                      臺灣臺中地方法院臺中簡易庭
                                  法  官  陳添喜
以上為正本係照原本作成。
如不服本判決，應於送達後20日內，向本院提出上訴狀並表明上
訴理由，如於本判決宣示後送達前提起上訴者，應於判決送達後
20日內補提上訴理由書（須附繕本）。
中　　華　　民　　國　　110 　年　　12 　 月　 　8  　日

                                  書記官　黃舜民